【裁判字號】    92,易,193
【裁判日期】    920820
【裁判案由】    毒品危害防制條例
【裁判全文】
臺灣臺北地方法院刑事判決                          九十二年度易字第一九三號
    公  訴  人  臺灣臺北地方法院檢察署檢察官
    被      告  丙○○  男  四.
                乙○○  男  四.
右列被告等因違反毒品危害防制條例案件，經檢察官提起公訴（八十九年度偵字第八
五五五號），本院判決如左：
    主  文
丙○○、乙○○均無罪。
    理  由
一、公訴意旨略以：被告丙○○係設於台北縣新店市○○路○段一三八號二樓文嫄實
    業有限公司（下稱文嫄公司）負責人，被告乙○○則係丙○○另經營柏蒂公司之
    合夥人，並設置連絡處於文嫄公司內，且於文嫄公司樣品室內設有專屬之辦公桌
    ；二人明知ＭＤＭＡ（俗稱快樂丸）係毒品危害防制條例所規定之第二級毒品，
    竟基於犯意聯絡加以持有，經警接獲檢舉後，於民國八十九年二月十六日十六時
    三十五分許，持搜索票前往該公司搜索，當場在該公司後方樣品室置物櫃內，查
    獲第二級毒品ＭＤＭＡ藥丸，合計一百九十九顆。因認被告二人共同涉犯毒品危
    害防制條例第十一條第二項之持有第二級毒品罪嫌云云。
二、按犯罪事實應依證據認定之，無證據不得推定其犯罪事實。不能證明被告犯罪者
    ，應諭知無罪之判決。刑事訴訟法第一百五十四條、第三百零一條第一項分別定
    有明文。事實之認定，應憑證據，如未能發現相當證據，或證據不足以證明，自
    不能以推測或擬制之方法，以為裁判基礎，最高法院四十年台上字第八六號著有
    判例可資參照。又認定犯罪事實，所憑之證據，雖不以直接證據為限，間接證據
    亦包括在內，然無論直接或間接證據，其為訴訟上之證明，須於通常一般之人均
    不致於有所懷疑，而得確信其為真實之程度者，始得據之為有罪之認定，倘其證
    明尚未達到此一程度，而有合理性懷疑之存在時，即無從為有罪之認定，此亦有
    最高法院七十六年台上字第四九八六號判例可資參照。
三、本件公訴人認被告等涉有前揭共同持有毒品犯行，無非係以：(1)被告二人之供述
    ，(2)證人即檢舉人甲○○之證詞，(3)證人即查獲毒品警員陳合良之證詞，及(4)行
    政院衛生署藥物食品檢驗局檢驗成績書認定扣案一百九十九顆白色圓形錠，均含
    有第二級毒品ＭＤＭＡ成分，資為論據。訊據被告丙○○並不否認擔任文嫄公司
    負責人及在文嫄公司搜出內含第二級毒品ＭＤＭＡ成分藥錠之事實，被告乙○○
    對其曾利用查獲上開藥錠之樣品室內辦公桌之事實，亦不爭執；惟均堅決否認有
    何公訴人所指共同持有第二級毒品ＭＤＭＡ之犯行。被告丙○○辯稱：查獲毒品
    之房間係公司之樣品室，該處靠近廁所，任何人皆可出入，搜索時伊在美國，倘
    毒品係伊所有，理應藏在個人辦公室或住家內，豈會隨便放在樣品室等語。被告
    乙○○辯稱：員警搜索時，伊在大陸地區，扣押之毒品與伊無關等語。
四、經查，員警於八十九年二月十六日下午，持搜索票在文嫄公司搜索扣得之不明白
    色圓形藥錠，經送請行政院衛生署食品藥物檢驗局檢驗結果，認定內含ＭＤＭＡ
    成分一節，固有卷附搜索扣押證明筆錄、臺灣臺北地方法院檢察署檢察官搜索票
    及行政院衛生署藥物食品檢驗局八十九年三月二十一日藥檢壹字第八九○二七八
    六號檢驗成績書各一紙可稽（見偵查卷第八至十頁）。然查：
 (一) 被告丙○○於八十九年二月十五日出境後，至同年月二十日始入境；被告乙○○
    自八十九年二月九日出境，直至同年三月十八日始返台，其間被告乙○○一直停
    留在大陸地區。有渠等二人之入出境查詢結果及中華民國
    （見偵查卷第三一、三二、三四頁）。堪信被告等所辯員警於右揭時、地執行搜
    索時，分別在美國、大陸地區洽商一情，應非子虛。
 (二) 第查，員警查獲上開第二級毒品ＭＤＭＡ白色圓形藥錠之地點，係文嫄公司之樣
    品室，該處並無駐衛警或保全人員，公司人員及一般外人均可得任意進出一情，
    業經證人即執行搜索之員警陳合良於偵查及本院調查中分別結證：「（問：被告
    說那間辦公室是樣品室，‧‧‧，且旁邊有廁所，如果外人藉上廁所機會，溜進
    樣品室，也無法管制？）不是沒有可能，‧‧‧且該辦公室之門，當時好像是開
    著的」、「依照格局看，現場沒有駐衛警或保全人員，所以一般人可能可以進進
    出出。（問：搜索時，上開會議室之門窗是否上鎖？）印象中門窗是開啟著」等
    語在卷（見偵查卷第九一頁正面、本院九十二年七月十七日訊問筆錄第三頁）。
    而上開毒品僅以一般購物紙袋盛裝，並放在無何掩飾之置物櫃，不僅一望可見且
    任何人均可觸及一節，亦據證人陳合良於本院調查中證述：「（問：ＭＤＭＡ如
    何包裝？）類似百貨公司的購物紙袋裝著。‧‧‧（問：放置在置物櫃內之ＭＤ
    ＭＡ是否一目了然或需要經過搜索才可以發覺？）它就擺在櫃子，一進去就可以
    看到那紙袋」等語甚詳（見本院九十二年七月十七日訊問筆錄第三、四頁），且
    有上開行政院衛生署藥物食品檢驗局八十九年三月二十一日藥檢壹字第八九○二
    七八六號檢驗成績書所載：「包裝：紙袋裝」等語可憑。
 (三) 上開扣案內含第二級毒品ＭＤＭＡ成分之白色圓形藥錠，係屬依法不得持有、施
    用或轉讓、販賣之違禁物，衡情藏匿在自己之支配力隨時所及且他人不易發現之
    處所，甚至加裝安全設備避免他人觸及，並非難事，除非毫無社會常識，否則在
    毫無掩飾之情況下，任意擺在一般人均得任意進出之樣品室，豈能想像。況觀之
    被告二人之入出境紀錄，足認其等出國頻仍，且每次滯留國外期間非短。倘真如
    公訴人所指該等毒品係被告二人共同持有，除非至愚，否則絕無在出國期間，聽
    任毒品僅以紙袋盛裝，即任意置於開放性置物櫃內之可能。被告二人上開辯詞，
    尚屬可信。公訴人僅以上開扣押之毒品係自文嫄公司之樣品室內查獲，遽指被告
    等共同持有該等毒品，有違經驗法則，未免失之臆測與擬制。
 (四) 再者，公訴人引為論據之證人甲○○，於警訊檢舉筆錄中所指：「丙○○和陳李
    慶等人開設邦霖國際貿易有限公司（下稱邦霖公司），專賣ＣＯＨＩＢＡ牌香煙
    ，‧‧‧謝某‧‧‧利用該公司進口香煙機會夾帶ＦＭ２毒品闖關成功」、「‧
    ‧‧現該批毒品暫時存放於丙○○家裡保險箱內」云云（見偵查卷第五頁反面、
    六頁正面），與證人陳合良所稱在樣品室內無任何掩飾之置物櫃查獲一節，已有
    未合。姑不論證人甲○○就所檢舉之情，已於偵查中結證：「（問：邦霖國際公
    司，你是否知道？）‧‧‧有一次我在一家地下舞廳，有一個綽號叫『阿達』跟
    我說那裡（指邦霖國際公司貿易有限公司）有毒品，我才去做筆錄。（問：你如
    何知道邦霖公司在做香煙買賣？）我所知道是綽號『阿達』跟我說的。（問：『
    阿達』真實姓名叫什麼？）我不知道」、「（問：你如何知道裏面有毒品？）就
    是『阿達』之朋友告訴我的」（見偵查卷第五五頁反面、一○四頁反面）等語，
    自承警訊中之證詞均係聽聞自真實姓名年籍資料不詳綽號「阿達」之不詳男子。
    有警訊所指情節非證人甲○○個人親自見聞，而難信為真實之瑕疵。況查邦霖公
    司於員警執行搜索（即八十九年二月十六日）前，未曾進口任何品牌之香煙，僅
    於八十九年六月二十一日及同年七月四日，自國外進口ＣＯＨＩＢＡ牌香煙，有
    臺灣菸酒股份有限公司九十二年二月二十六日台菸酒通字第○九二○○○四○四
    二號函（含附件邦霖公司進口香煙繳交公賣利益資料表）、財政部關稅總局九十
    二年三月六日台總局統字第○九二○一○一四五一號函足憑。益徵證人甲○○於
    警訊中檢舉：被告丙○○利用邦霖公司進口ＣＯＨＩＢＡ牌香煙之機會夾帶毒品
    闖關成功云云一節，確非事實。衡諸檢舉及現場查獲毒品之情形，本案非無因商
    場競爭或其他因素，為設計搆陷被告丙○○等人，而利用證人甲○○出面檢舉之
    可能。斷不得祇因在文嫄公司扣得上開內含第二級毒品ＭＤＭＡ成分之白色藥錠
    一百九十九顆，驟指係被告二人所共同持有。
五、綜上，公訴人指訴被告等人共同持有第二級毒品ＭＤＭＡ，所憑之上開證據，於
    訴訟上之證明，既有上開令人有合理性懷疑，而難確信為真實之瑕疵，被告所辯
    亦有右揭足信非屬子虛之證據可憑，本院又查無其他積極證據足認被告等人確有
    公訴人所指上開犯行，不能證明其等犯罪，自應均為無罪判決之諭知。
據上論斷，應依刑事訴訟法第三百零一條第一項，判決如主文。
本案經檢察官楊朝森到庭執行職務
中    華    民    國      九十二      年      八      月      二十      日
                                      臺灣臺北地方法院刑事第十四庭
                                          法  官  吳  秋  宏
右正本證明與原本無異。
如不服本判決，應於判決送達後十日內，向本院提出上訴狀。
                                          書記官  林  碧  華
中    華    民    國      九十二      年      八      月      二十      日


司法院資訊處製作；財團法人民間司法改革基金會備份。
